臺灣彰化地方法院刑事判決　　　　　　　100年度訴字第858號
公　訴　人　臺灣彰化地方法院檢察署檢察官
被　　　告　黃偉山
上列被告因違反毒品危害防制條例，經檢察官提起公訴（100 年
度撤緩毒偵字第38號），本院合議庭裁定改由受命法官獨任以簡
式審判程序審理，判決如下：
    主  文
黃偉山施用第一級毒品，累犯，處有期徒刑捌月，扣案第一級毒
品海洛因貳包（驗餘淨重共計零點零伍參公克）均沒收銷燬。
    事  實
一、黃偉山前於民國88年間，因施用毒品案件，經本院裁定送觀
    察、勒戒後，認有繼續施用毒品之傾向，經本院裁定令入戒
    治處所施以強制戒治，嗣因成效評估良好，經本院裁定停止
    戒治所餘期間交付保護管束，於89年4 月1 日停止戒治交付
    保護管束出監，於89年7 月20日因保護管束期滿，未經撤銷
    視為執行完畢，並經臺灣彰化地方法院檢察署檢察官於89年
    7 月20日以89年度戒毒偵字第815 、816 號為不起訴處分確
    定；又於上開強制戒治完畢釋放後5 年內之89年間，因施用
    毒品案件，經本院以89年度訴字第1145號判決判處有期徒刑
    8 月確定。復於94年間，復因施用毒品等案件，經本院以94
    年度訴字第1221號判決判處有期徒刑7 月（第1 案）；於95
    年間，因施用毒品案件，經本院以95年度訴字第2239號判決
    判處有期徒刑1 年確定（第2 案），上開2 案接續執行，於
    96年2 月16日假釋出監付保護管束，於96年5 月24日假釋期
    滿未經撤銷視為執行完畢。再因施用毒品案件，經本院以97
    年度訴字第755 號判決判處有期徒刑10月確定，甫於98 年4
    月20日執行完畢。詎黃偉山猶不知悔改，另基於施用第一級
    毒品海洛因之犯意，於98年7 月27日上午10時許，在其位於
    彰化縣線西鄉○○路123 號住所旁空地，以將海洛因置入針
    筒內摻水稀釋後注射手臂血管之方式，施用第一級毒品海洛
    因1 次。嗣於98年7 月28日下午2 時30分許，黃偉山在彰化
    縣線西鄉○○路與沿海路口為警盤查，其因一時心虛，將其
    上開施用海洛因剩餘，放置在其褲子內之第一級毒品海洛因
    2 包拿出丟棄在地上，為警當場發現而查獲，並扣得該2 包
    海洛因（驗前淨重共計0.059 公克，驗餘淨重共計0.053 公
    克），嗣對其採集尿液送驗，檢驗結果呈可待因及嗎啡陽性
    反應，始查悉上情。
二、案經彰化縣警察局和美分局報告臺灣彰化地方法院檢察署檢
    察官偵查起訴。
    理  由
一、按除被告所犯為死刑、無期徒刑、最輕本刑為3 年以上有期
    徒刑之罪或高等法院管轄第1 審案件者外，於刑事訴訟法第
    273 條第1 項程序進行中，被告先就被訴事實為有罪之陳述
    時，審判長得告知被告簡式審判程序之旨，並聽取當事人、
    代理人、辯護人及輔佐人之意見後，裁定進行簡式審判程序
    ；除簡式審判程序、簡易程序及第376 條第1 款、第2 款所
    列之罪之案件外，第一審應行合議審判，刑事訴訟法第273
    條之1 第1 項、第284 條之1 分別定有明文。本案被告黃偉
    山所犯係死刑、無期徒刑、最輕本刑為3 年以上有期徒刑以
    外之罪，並於本院行準備程序時就被訴事實為有罪之陳述，
    經受命法官告知簡式審判程序之旨，並聽取其與公訴人之意
    見後，本院認無不得或不宜改依簡式審判程序進行之處，爰
    依上揭規定，裁定本案由受命法官獨任進行簡式審判程序，
    合先敘明。
二、上開犯罪事實，業據被告於偵訊及本院審理時坦承不諱，且
    其於上揭時間，經警查獲對其採集尿液送驗，檢驗結果亦確
    呈可待因及嗎啡陽性反應，此有詮昕科技股份有限公司出具
    之98年8 月10日報告編號00000000號濫用藥物尿液檢驗報告
    、彰化縣警察局和美分局委託檢驗尿液代號與真實姓名對照
    認證單各1 份、現場查獲及扣案物照片計4 張在卷可稽（見
    警卷第11至13頁、毒偵卷第11頁），且扣案白色粉末2 包（
    （驗前淨重共計0.059 公克，驗餘淨重共計0.053 公克），
    ，經送鑑定，亦均檢出海洛因成分，有行政院衛生署草屯療
    養院草療鑑字第0980800040號鑑定書在卷可參（見毒偵卷第
    20頁），足認被告自白核與事實相符，堪以採信。
三、按毒品危害防制條例於92年7 月9 日修正公布，自93年1 月
    9 日施行，其中第20條、第23條將施用毒品之刑事處遇程序
    ，區分為「初犯」及「5 年內再犯」、「5 年後再犯」。依
    其立法理由之說明：「初犯」，經觀察、勒戒或強制戒治後
    ，應為不起訴處分或不付審理之裁定；經觀察、勒戒或強制
    戒治執行完畢釋放後，「5 年內再犯」者，因其再犯率甚高
    ，原實施之觀察、勒戒及強制戒治既已無法收其實效，爰依
    法追訴或裁定交付審理。至於經觀察、勒戒或強制戒治執行
    完畢釋放後，「5 年後再犯」者，前所實施之觀察、勒戒或
    強制戒治已足以遮斷其施用毒品之毒癮，為期自新及協助其
    斷除毒癮，仍適用「初犯」規定，先經觀察、勒戒或強制戒
    治之程序。從而依修正後之規定，僅限於「初犯」及「5 年
    後再犯」二種情形，始應先經觀察、勒戒或強制戒治程序。
    倘被告於5 年內已再犯，經依法追訴處罰，縱其第3 次（或
    第3 次以上）再度施用毒品之時間，在初犯經觀察、勒戒或
    強制戒治執行完畢釋放5 年以後，已不合於「5 年後再犯」
    之規定，且因已於「5 年內再犯」，顯見其再犯率甚高，原
    實施觀察、勒戒或強制戒治，已無法收其實效，即應依該條
    例第10條處罰（最高法院95年度第7 次刑事庭會議決議、最
    高法院97年度第5 次刑事庭會議決議要旨參照）。經查，被
    告於88年間，因施用毒品案件，經本院裁定送觀察、勒戒後
    ，認有繼續施用毒品之傾向，經本院裁定令入戒治處所施以
    強制戒治，嗣因成效評估良好，經本院裁定停止戒治所餘期
    間交付保護管束，於89年4 月1 日停止戒治交付保護管束出
    監，於89年7 月20日因保護管束期滿，未經撤銷視為執行完
    畢，並經臺灣彰化地方法院檢察署檢察官於89年7 月20日以
    89年度戒毒偵字第815 、816 號為不起訴處分確定；又於上
    開強制戒治完畢釋放後5 年內之89年間，因施用毒品案件，
    經本院以89年度訴字第1145號判決判處有期徒刑8 月確定之
    事實，有臺灣高等法院被告前案紀錄表1 份附卷可參，詎其
    仍不知悔改，經觀察、勒戒執行完畢釋放後之5 年內，復犯
    施用毒品之犯行，揆諸前揭說明，即非屬毒品危害防制條例
    第20條第3 項所規定之「五年後再犯」之情形，且因前已於
    「五年內再犯」，本案即應依毒品危害防制條例第10條第1
    項之規定處罰，要無不合。綜上所述，本案事證明確，被告
    犯行洵堪認定，應予依法論科。
四、核被告所為，係犯毒品危害防制條例第10條第1 項施用第一
    級毒品罪。被告持有第一級毒品海洛因進而施用，其持有之
    低度行為應為施用之高度行為所吸收，不另論持有毒品之罪
    。又被告曾於94年間，復因施用毒品等案件，經本院以94
    年度訴字第1221號判決判處有期徒刑7 月（第1 案）；於95
    年間，因施用毒品案件，經本院以95年度訴字第2239號判決
    判處有期徒刑1 年確定（第2 案），上開2 案接續執行，於
    96年2 月16日假釋出監付保護管束，於96年5 月24日假釋期
    滿未經撤銷視為執行完畢。再因施用毒品案件，經本院以97
    年度訴字第755 號判決判處有期徒刑10月確定，甫於98年4
    月20日執行完畢等情，有臺灣高等法院被告前案紀錄表1份
    存卷可考，其於徒刑執行完畢後，5 年內故意再犯本案有期
    徒刑以上之罪，應依刑法第47條第1 項之規定，論以累犯，
    並加重其刑。爰審酌被告因施用毒品案件，經觀察、勒戒及
    強制戒治執行完畢釋放後，仍未能徹底戒絕毒品，復犯本案
    施用第一級毒品之罪，難認有戒毒悔改之意，惟念其施用毒
    品乃自戕一己之身體健康，尚未對他人造成危害，及其犯罪
    動機、方法、手段、所生危害，暨犯後坦承犯行，到庭態度
    尚稱良好等一切情狀，爰量處如主文所示之刑。扣案前述海
    洛因2 包（驗前淨重共計0.059 公克，驗餘淨重共計0.053
    公克），為被告本案施用海洛因所剩餘，業據被告陳明在卷
    ，應依毒品危害防制條例第18條第1 項前段規定，宣告沒收
    銷毀之（至盛裝上開扣案海洛因之包裝袋，使用後均已沾染
    毒品而無法徹底析離，應整體視為查獲之毒品海洛因，而應
    與毒品海洛因一併沒收銷緩，乃屬當然，爰就此不贅在主文
    上宣示沒收銷毀）。
據上論斷，應依刑事訴訟法第273 條之1 第1 項、第299 條第1
項前段，毒品危害防制條例第10條第1 項、第18條第1 項前段，
刑法第11條、第47條第1 項，判決如主文。
本案經檢察官施教文到庭執行職務。
中    華    民    國  100     年    7     月    15    日
                  刑事第二庭   法   官      吳芙如
以上正本證明與原本無異。
如不服本判決應於收受判決後10日內向本院提出上訴書狀，並
應敘述具體理由。其未敘述上訴理由者，應於上訴期間屆滿後
20日內向本院補提理由書(均須按他造當事人之人數附繕本)
「切勿逕送上級法院」。
中    華    民    國   100    年    7     月    15    日
                                    書記官  林明俊
毒品危害防制條例第10條
施用第一級毒品者，處 6 月以上 5 年以下有期徒刑。
施用第二級毒品者，處 3 年以下有期徒刑。